【裁判字號】    98,交訴,96
【裁判日期】    990322
【裁判案由】    業務過失致死
【裁判全文】
臺灣臺北地方法院刑事判決              98年度交訴字第96號
公  訴  人  臺灣臺北地方法院檢察署檢察官
被      告  丙○○
上列被告因業務過失致死案件，經檢察官提起公訴（98年度偵字
第18206 、19402 號），被告於本院審理中，就被訴事實為有罪
之陳述，經本院告知簡式審判程序意旨，並聽取公訴人及被告之
意見後，本院合議庭裁定依簡式審判程序審理，判決如下：
    主  文
丙○○從事業務之人，因業務上之過失致人於死，處有期徒刑柒
月。
    事  實
一、丙○○係計程車司機，以駕駛營業小客車為業，為從事駕駛
    業務之人，其於民國98年7 月3 日4 時35分許，駕駛車牌號
    碼608-NC號營業小客車，沿臺北市中山區○○○路西往東方
    向內側第一車道行駛，途經民權東路與中山北路交叉口，因
    第一車道不對稱，過交叉路口後需往東南東偏駛方能進入內
    側第一車道之公車專用道（凌晨時段開放一般車輛行駛），
    本應注意兩車併行之間隔，並隨時採取必要之安全措施，且
    依當時天候雨但夜間有照明、路面濕潤但無缺陷、無障礙物
    、視距良好、行車管制號誌正常等情形，並無不能注意之情
    事，竟在過交叉路口進入該公車專用道約13公尺處，因過度
    往東南東偏駛致跨越第一、二車道分隔線，疏未注意與同向
    在第二車道上吳慶芳所騎乘之普通重型機車（車牌號碼081-
    EFW 號）保持行車安全間隔，致其營業小客車之右後車門處
    擦撞吳慶芳所騎機車之左前側，吳慶芳因而人車倒地，並受
    有頭胸鈍傷、顱內出血等傷害，經送醫急救後，延至同年月
    6 日18時2 分許不治死亡；丙○○於肇事後，續駕車前行至
    民權東路、林森北路交叉路口前，方由自後追趕之不詳機車
    騎士將之攔下，旋即駕車返回肇事地點（是否涉及肇事逃逸
    罪嫌，應由檢察官另行偵辦處理），而在據報前往現場處理
    之林志清等有偵查權之員警於當日4 時44分許到場後尚不知
    肇事者前，即自首坦承其為肇事者且表示願接受裁判之意，
    嗣員警報請相驗，始知上情。
二、案經吳慶芳之兄甲○○及其妻乙○○○訴由臺北市政府警察
    局中山分局報請暨臺灣臺北地方法院檢察署檢察官據報相驗
    自動檢舉偵查起訴。
    理  由
一、程序部分：本件被告丙○○所犯係死刑、無期徒刑或最輕本
    刑為3 年以上有期徒刑以外之罪，其於準備程序中就被訴事
    實為有罪之陳述，經本院告知簡式審判程序之旨，並聽取當
    事人意見後，經本院合議庭依刑事訴訟法第273 條之1 第1
    項規定裁定由受命法官獨任進行簡式審判程序，合先敘明。
二、上開事實，業據被告於本院99年2 月8 日之準備程序及同年
    3 月8 日之審理程序中均坦承不諱（見本院卷第51、62頁筆
    錄），證人即告訴人甲○○、乙○○○分別於警偵訊中陳述
    其等與死者吳慶芳間之關係甚明，並有道路交通事故現場圖
    、調查報告表（一）（二）、現場與車損照片、乙種診斷證
    明書、相驗屍體證明書、檢驗報告書、被告駕駛人執業登記
    證查詢資料（自95年11月15日領證後持有狀態正常）、員警
    工作紀錄簿影本等件存卷為憑，此外，關於事發後酒精測定
    紀錄，被告經呼氣測定為0 ，被害人於事發當日6 時52分許
    於急診抽血檢驗，並未檢測到血中有乙醇含量，故顯示其並
    無飲酒情事，上開診斷書所載「乙醇之毒性作用」係因其初
    到急診時，第一線醫生因病人昏迷無法判斷是否飲酒所做之
    初步診斷，但因血液酒精濃度報告結果事後才得到，開立診
    斷書當時未得到此資訊故未除去該診斷，以最後檢驗結果可
    以說明病人在受傷前未曾有飲酒事實，此有兩人之酒精測定
    紀錄表、馬偕紀念醫院99年3 月6 日馬院醫急字第09900007
    56號函（見本院卷第61頁）在卷可稽，被告對此亦無異見，
    是足認兩人均無飲酒後駕駛動力交通工具之情事；至於上開
    所述肇事原因，雖經本院勘驗卷存肇事路口監視器光碟內容
    ，勘驗結果為：(一)錄影時間為4 時10分10秒至4 時50分42秒
    許。(二)畫面共有2 格，左方格為交叉路口及行人穿越道之拍
    攝畫面，右方格為臺北市○○○路之拍攝畫面。(三)拍攝時間
    均為晚上，左方格拍攝畫面為三個角度輪流拍攝，右方格拍
    攝畫面為單一角度鏡頭拍攝，兩格拍攝內容大致清晰可見車
    流之經過，畫面內之車流雖不大，但速度極快，無法辨識往
    來車輛牌照，亦未見本案肇事雙方車輛車禍之經過（見本院
    卷第17頁勘驗筆錄），然仍據被告於本院當庭自承無誤，衡
    諸被告所述之當時行向（如過交叉路口後內側第一車道之公
    車專用道與第二車道間地面並無任何阻隔措施，僅有畫線區
    隔）、現場圖所示車道分佈情形、刮車痕起始位置、向東南
    東方向延伸、長達12公尺、照片顯示被告右後車門有擦撞痕
    、死者左前車身、左側車身有倒地刮痕等跡證，堪認被告當
    時因民權東路在該交叉路口東西之車道不對稱，而在過交叉
    路口後需往東南東偏駛進入公車專用道，但卻過度偏駛導致
    其車身跨越第一、二車道分隔線，因而以其右側車身擦撞到
    被害人所騎乘之機車左前側，致被害人人車倒地受傷昏迷，
    送醫急救後不治死亡，且此與臺北市車輛行車事故鑑定委員
    會鑑定意見書及臺北市車輛行車事故鑑定覆議委員會鑑定覆
    議意見書之鑑定意見均相同（見本院卷第23、39頁），可一
    併參照，又被告所稱被害人機車因車道不對稱應該也不是完
    全直行云云，依卷內事證足認被害人機車係同向騎乘且保持
    在第二車道上，是否完全直行並非重要，被告進入第一車道
    時即應保持與第二車道上併行車輛間之安全間隔，並隨時採
    行必要之安全措施（道路交通安全規則第94條第3 項參照）
    ，但被告卻跨越車道分隔線侵入第二車道致與被害人機車發
    生擦撞，被告肇事之原因甚為明確，難認被害人有何肇事因
    素（上開鑑定及覆議意見書均同此認定），且被告肇事與被
    害人之死亡具有明確之因果關係，則被告身為領有執業登記
    證之計程車司機，為從事駕駛業務之人，竟於駕駛計程車途
    中，在無不能注意之情況下，因疏未保持兩車併行安全間隔
    致擦撞被害人機車致其死亡，均已無疑，則被告上開任意性
    自白核與事實相符而可採信，本案事證已臻明確，其犯行堪
    以認定，自應依法論科。
三、核被告所為，係犯刑法第276 條第2 項之業務過失致死罪。
    查被告肇事後，業據被告供稱其繼續往前開，到了民權東路
    、林森北路交叉路口前才被某機車騎士攔下稱其撞到人，其
    方返回肇事地點等語甚詳，雖被告堅詞辯稱不知撞到人，但
    以當時深夜人車理當不多、被害人機車刮地痕長達12公尺，
    被告所辯是否屬實、是否涉及肇事逃逸罪嫌，仍待檢察官進
    一步查證，且因此部分事實與本案並無任何一罪關係，未據
    起訴，本院無從逕予審判，自應由檢察官另行偵辦處理，然
    當被告旋即返回現場後，雖亦查無其所稱打電話報案之紀錄
    （見臺北市政府警察局中山分局函覆之受理110 報案紀錄單
    共3 紙，附於本院卷第43至45頁），但於具有偵查職務之公
    務員據報前往現場處理時，尚不知肇事者姓名，被告仍在場
    主動承認為肇事者，並不逃避裁判，除有被告供述明確外，
    並有警製道路交通事故肇事人自首情形紀錄表乙件存卷可查
    ，是被告仍符合自首之要件，斟酌其所為，依刑法第62條前
    段之規定減輕其刑。爰審酌被告身為計程車司機，本應盡較
    一般人為高之注意義務，惟仍疏於注意行車安全，過失肇事
    致使被害人死亡，妨礙道路交通安全秩序甚鉅，所造成之損
    害亦無法回復，犯後雖終能坦承犯行，但卻未與被害人家屬
    達成和解，除強制險理賠新臺幣（下同）150 萬元外，僅有
    被害人出殯時之白包5 千元致意，別無任何賠償或彌補，此
    據告訴人甲○○陳述在案，被告犯後態度難謂良好，然終究
    年輕識淺、遇事經驗不足，暨其無前科之素行、仍在就學之
    生活狀況等一切情狀，量處如主文所示之刑，且不諭知緩刑
    ，以示懲儆。
據上論斷，應依刑事訴訟法第273 條之1 第1 項、第299 條第1
項前段，刑法第276 條第2 項、第62條前段，刑法施行法第1 條
之1 第1 項、第2 項前段，判決如主文。
本案經檢察官蔡偉逸到庭執行職務。
中    華    民    國    99    年    3     月    22    日
                  交通法庭    法  官  吳勇毅
上正本證明與原本無異。
如不服本判決應於收受送達後10日內向本院提出上訴書狀，並應
敘述具體理由；其未敘述上訴理由者，應於上訴期間屆滿後20日
內向本院補提理由書（均須按他造當事人之人數附繕本）「切勿
逕送上級法院」。告訴人或被害人如對於本判決不服者，應具備
理由請求檢察官上訴，其上訴期間之計算係以檢察官收受判決正
本之日期為準。
                              書記官  游秀珠
中    華    民    國    99    年    3     月    23    日
附錄本案論罪科刑法條全文：
中華民國刑法第276條
（過失致死罪）
因過失致人於死者，處2 年以下有期徒刑、拘役或2 千元以下罰
金。
從事業務之人，因業務上之過失犯前項之罪者，處5 年以下有期
徒刑或拘役，得併科3 千元以下罰金。

司法院資訊處製作；財團法人民間司法改革基金會備份。
